【裁判字號】    89,易,2276
【裁判日期】    891220
【裁判案由】    贓物
【裁判全文】
臺灣臺北地方法院刑事判決                        八十九年度易字第二二七六號
    公  訴  人  臺灣臺北地方法院檢察署檢察官
    被      告  乙○○
                甲○○
    共      同
    選任辯護人  張振興律師
右列被告因贓物案件，經檢察官提起公訴（八十九年度偵字第一四一七六號），本院
判決如左：
    主  文
乙○○收受贓物，處拘役伍拾日，如易科罰金，以參佰元折算壹日，緩刑貳年。
甲○○無罪。
    事  實
一、乙○○於民國八十九年六月三十日，在台北市國立政治大學門口，明知其成年網
    友丁○○（真實姓名、住居所不詳）所持有之車牌號碼ＣＧＢ－０三三號重型機
    車，為前一日晚上七、八時許，二人在往貓空的路上所見倒在路旁仍懸掛車牌之
    他人所有，嗣經丁○○獨自取回（所涉竊盜罪嫌另案告發）之機車，竟仍同意於
    丁○○出國期間保管而收受之，供己代步使用，嗣於同年七月十二日十四時許，
    在台北市○○區○○路四段一五九巷一六弄八五號住處前，發動機車騎乘，與男
    友甲○○會合後，由不知情之甲○○騎乘搭載乙○○至該巷口處，為警查獲。
二、案經台北市政府警察局文山第一分局報請台灣台北地方法院檢察署檢察官偵查起
    訴。
    理  由
甲、有罪部分：
一、訊據被告乙○○就其為丁○○保管前一日於路邊所見之機車乙節坦承不諱，惟矢
    口否認對該機車有贓物認識，辯稱：伊與丁○○在去貓空的路上看到一部機車倒
    在地上很髒，葉扶起來，發動機車失敗，就叫伊自己回去，隔天葉說車子整理好
    了，先寄放在伊處保管，回國後再處理，伊不知是贓車云云。惟查，系爭車牌號
    碼ＣＧＢ－０三三號重型機車為丙○○於八十九年六月二十八日上午九時許，停
    放在台北市○○區○○路二七號對面停車場，因將鑰匙插在置物箱上而於該日遭
    竊等情，有證人丙○○於於警訊中之證詞可稽，復有失竊報告、車輛失竊證明單
    、贓物領據、行車執照、身分證等影本在卷可憑。又查，依卷附車籍資料及機車
    照片觀之，系爭機車係於八十三年間製造，迄被告乙○○與丁○○於八十九年六
    月發現時，使用期間約六年，尚非過於老舊；復參以丁○○僅憑個人非專業性技
    能稍加維修，即得發動騎乘，且機車上之車牌自始並未脫落，足徵該機車未曾報
    廢，自機車外觀視之，顯為他人所有使用中。被告乙○○為十九歲五專學生，亦
    自承曾買過機車，依其學識經驗能力判斷，豈得以因見該機車倒在路旁，即認已
    遭他人丟棄，所辯未曾懷疑該機車來路不明，有贓物之虞云云，孰人能信？是被
    告乙○○前揭所辯其無贓物認識之詞，委無足採。
二、核被告乙○○所為，係犯刑法第三百四十九條第一項收受贓物罪。爰審酌被告乙○○為五專在學學生，法意識淺薄，一時為助其友人，同意代為保管機車之犯罪
    動機、目的、手段、犯人之智識程度、犯罪所生之危險或損害、犯罪後態度良好
    等一切情狀，判處如主文所示之刑，並諭知易科罰金之折算標準，以示懲儆。此
    外被告未曾受有期徒刑以上刑之宣告，有台灣高等法院檢察署刑案紀錄簡覆表乙
    件在卷可稽，經此教訓後，應知警惕，當無再犯之虞，且為在學學生，本院因認
    對其所宣告之刑，以暫不執行為適當，爰併予宣告緩刑二年，以勵自新。
乙、無罪部分：
一、公訴意旨略以：乙○○於八十九年七月十二日四時許，在台北市○○區○○路四
    段一五九巷一六弄八五號前，將ＣＧＢ－０三三號重機車轉借予明知為該車為贓
    車之男友甲○○騎乘使用，因認被告甲○○涉有收受贓物罪嫌云云。
二、按犯罪事實應依證據認定之，無證據不得推定其犯罪事實。又不能證明被告犯罪
    者，應諭知無罪之判決，刑事訴訟法第一百五十四條、第三百零一條第一項分別
    定有明文。又刑事訴訟上證明之資料，無論其為直接證據或間接證據，均須達於
    通常一般之人均不致於有所懷疑，而得確信其為真實之程度，始得據為有罪之認
    定，若其關於被告是否犯罪之證明未能達此程度，而有合理性懷疑之存在，致使
    無從形成有罪之確信，根據「罪證有疑，利於被告」之證據法則，即不得遽為不
    利被告之認定（最高法院七十六年度台上字第四九八六號判例意旨參照），其以
    情況證據（即間接證據）斷罪時，尤須基於該證據在直接關係上所可證明之他項
    情況事實，本乎推理作用足以確證被告有罪，方為合法，不得徒憑主觀上之推想
    ，將一般經驗上有利被告之其他合理情況逕予排除，此觀諸最高法院三十二年度
    上字第六七號判例意旨亦甚明確。
四、訊據被告甲○○堅決否認有收受贓物情事，辯稱：伊前一天回國後即找乙○○出
    去玩，伊機車放在朋友那邊，張來時就騎該部機車，張說是朋友的車子，伊沒有
    懷疑，載張沒多久就被抓了等語，核與被告乙○○所稱：「馬找我出去，我就騎
    車去，我到時，他問我車子是誰的？我說是朋友的，他沒有多問」，「甲○○回
    來，我想他沒有車子，就騎去載他。我騎去時，他有問我，為何有這輛車，我不
    想解釋太多，怕他誤會，他不知道有丁○○這個人，我只是說向朋友借的」（參
    本院八十九年十一月八日、二十八日訊問筆錄）等語相符。蓋被告甲○○與被告
    乙○○既為男女朋友，則被告甲○○信任女友所言騎乘之機車為向朋友所借，而
    未要求檢視行車執照，亦為人情之常，是被告甲○○辯稱伊不知該車為來源不明
    之機車，無贓物認識等語，堪予採信。此外，復查無其他積極證據足資認定被告
    有公訴人所指之犯行，其犯罪自屬不能證明，揆諸首揭說明，依法應諭知無罪之
    判決，以示慎審。
丙、依職權告發部分：丁○○所涉竊盜罪嫌，應另由檢察官續行偵辦，附此敘明。
據上論斷，應依刑事訴訟法第二百九十九條第一項前段、第三百零一條第一項，刑法
第三百四十九條第一項、第四十一條、第七十四條第一款，罰金罰鍰提高標準條例第
一條前段、第二條，判決如主文。
中      華      民      國      八十九      年    十二    月二十    日
                                      臺灣臺北地方法院刑事第一庭
                                          法  官  李莉苓
右正本證明與原本無異。
如不服本判決，應於判決送達後十日內，向本院提出上訴狀。
                                          書記官  林慧君
中      華      民      國      八十九      年    十二    月    二十二  日
中華民國刑法第三百四十九條
收受贓物者，處三年以下有期徒、拘役或五百元以下罰金。
搬運、寄藏、故買贓物或為牙保者，處五年以下有期徒刑、拘役或科或併
科一千元以下罰金。
因贓物變得之財物，以贓物論。


司法院資訊處製作；財團法人民間司法改革基金會備份。
